【裁判字號】    99,上訴,676
【裁判日期】    990402
【裁判案由】    偽造文書
【裁判全文】
臺灣高等法院臺中分院刑事判決         99年度上訴字第676號
上  訴  人  臺灣苗栗地方法院檢察署檢察官
被      告  甲○○
上列上訴人因被告犯偽造文書案件，不服臺灣苗栗地方法院98年
度訴字第553號中華民國99年1月21日第一審判決（起訴案號：臺
灣苗栗地方法院檢察署98年度調偵字第112號）， 提起上訴，本
院判決如下：
    主  文
上訴駁回。
    理  由
一、按依刑事訴訟法第三百五十條、第三百六十一條、第三百六
    十二條、第三百六十七條規定，不服地方法院之第一審判決
    而上訴者，須提出上訴書狀，並應敘述具體理由，為上訴必
    備之程式；其所提出之書狀未敘述上訴理由，或僅曾以言詞
    陳述上訴理由者，均應於上訴期間屆滿後二十日內補提理由
    書於第一審法院。第一審法院經形式審查，認逾期未補提上
    訴理由者，應定期間先命補正；逾期未補正者，為上訴不合
    法律上之程式，應以裁定駁回。倘已提出上訴理由，但所提
    非屬具體理由者，則由第二審法院以上訴不合法律上之程式
    ，判決駁回。而所謂具體理由，必係依據卷內既有訴訟資料
    或提出新事證，指摘或表明第一審判決有何採證認事、用法
    或量刑等足以影響判決本旨之不當或違法，而構成應予撤銷
    之具體事由，始克當之（例如：依憑證據法則具體指出所採
    證據何以不具證據能力，或依憑卷證資料，明確指出所為證
    據證明力之判斷如何違背經驗、論理法則）；倘僅泛言原判
    決認定事實錯誤、違背法令、量刑失之過重或輕縱，而未依
    上揭意旨指出具體事由，或形式上雖已指出具體事由，然該
    事由縱使屬實，亦不足以認為原判決有何不當或違法者（例
    如：對不具有調查必要性之證據，法院未依聲請調查亦未說
    明理由，或援用證據不當，但除去該證據仍應為同一事實之
    認定），皆難謂係具體理由，俾與第二審上訴制度旨在請求
    第二審法院撤銷、變更第一審不當或違法之判決，以實現個
    案救濟之立法目的相契合，並節制濫行上訴（最高法院九十
    七年度臺上字第八九二號刑事判決意旨參照）。
二、經查：本件上訴人雖於民國九十九年二月十日向原審法院提
    出上訴書敘明上訴理由陳述稱：原審判決被告無罪，無非係
    以被告主觀上認為張永淦已取得告訴人乙○○之同意，故而
    在送貨單據上書寫乙○○之姓名為其主要理由。然而本案之
    癥結，應係被告為何不直接簽署自己名字，同樣可達到順利
    收貨之目的？事實上，在送貨單上簽收之人，乃是證明貨物
    送達時由該人收貨，自應承擔貨物簽收人之責任，且涉及究
    竟有無收貨及將來與送貨人清算貨款之憑據。原審認定被告
    任職之聯群牧場與有生意往來之張永淦協議，以張永淦之配
    偶「乙○○」之名義向統一公司訂購雞飼料，並交付乙○○
    所簽發之支票以支付貨款等事實存在。足見雙方並未就統一
    公司送達雞飼料時，有約定被告以乙○○之名義簽收，核與
    證人張永淦於審理中證述伊的票已經開出去了，料有沒有到
    ，是他們與統一公司的事，伊只要有雞抓，該付的錢有付，
    其他的事伊不會刻意去管，伊不會刻意去講可以簽伊太太的
    名字等語相符。可見被告在送貨單據上偽簽乙○○之姓名，
    係為規避其應承擔貨物簽收人之責任，其辯稱：伊有問過張
    永淦可否以其配偶乙○○名義收貨，張永淦說沒問題等語，
    係卸責之詞，不足採信。乃原審未加深究，倒果為因，有悖
    於論理法則之違法。綜上，原審判決之認事用法均有違誤等
    語。
三、本院查：
  (一)上訴人因不服地方法院之第一審判決而於九十九年二月十日
    向原審法院提出上訴書敘明上訴理由，則依刑事訴訟法第三
    百六十一條第二項條文、立法修正理由及上開最高法院判決
    意旨，上訴人倘已提出上訴理由，但所提非屬具體理由者，
    則由第二審法院以上訴不合法律上之程式，以判決駁回之。
    至於上訴理由是否具體，係屬第二審法院審查範圍，則不在
    命補正之列（參見法院辦理刑事訴訟案件應行注意事項第一
    百六十二點），合先敘明。
  (二)經核上開上訴人所提出之上訴理由，仍非屬所謂之具體理由
    【即必須依據卷內既有訴訟資料或提出新事證，具體指摘或
    表明第一審判決有何採證認事、用法或量刑等足以影響判決
    本旨之不當或違法，而構成應予撤銷之具體事由，始克當之
    （例如：依憑證據法則具體指出所採證據何以不具證據能力
    ，或依憑卷證資料，明確指出所為證據證明力之判斷如何違
    背經驗、論理法則），最高法院九十七年度臺上字第八九二
    號判決意旨參見】，本件上訴人上訴陳稱：本案之癥結，應
    係被告為何不直接簽署自己名字，同樣可達到順利收貨之目
    的？事實上，在送貨單上簽收之人，乃是證明貨物送達時由
    該人收貨，自應承擔貨物簽收人之責任，且涉及究竟有無收
    貨及將來與送貨人清算貨款之憑據。原審認定被告任職之聯
    群牧場與有生意往來之張永淦協議，以張永淦之配偶「乙○
    ○」之名義向統一公司訂購雞飼料，並交付乙○○所簽發之
    支票以支付貨款等事實存在。足見雙方並未就統一公司送達
    雞飼料時，有約定被告以乙○○之名義簽收，核與證人張永
    淦於審理中證述伊的票已經開出去了，料有沒有到，是他們
    與統一公司的事，伊只要有雞抓，該付的錢有付，其他的事
    伊不會刻意去管，伊不會刻意去講可以簽伊太太的名字等語
    相符。可見被告在送貨單據上偽簽乙○○之姓名，係為規避
    其應承擔貨物簽收人之責任，其辯稱：伊有問過張永淦可否
    以其配偶乙○○名義收貨，張永淦說沒問題等語，係卸責之
    詞，不足採信。乃原審未加深究，倒果為因，有悖於論理法
    則之違法為上訴之理由，而俱未依法指摘或表明第一審判決
    有何採證認事、用法或量刑等足以影響判決本旨之不當或違
    法，而構成應予撤銷之具體事由【上訴人上訴理由所指業據
    原審於判決理由欄內詳細交待論證之過程，上訴人所指「被
    告在送貨單據上偽簽乙○○之姓名，係為規避其應承擔貨物
    簽收人之責任」乙節，無非係檢察官單憑己意，立於自己之
    觀點所為推測之詞；另上訴人所指陳原審認定被告任職之聯
    群牧場與有生意往來之張永淦協議，以張永淦之配偶「乙○
    ○」之名義向統一公司訂購雞飼料，並交付乙○○所簽發之
    支票以支付貨款等事實存在。足見雙方並未就統一公司送達
    雞飼料時，有約定被告以乙○○之名義簽收，核與證人張永
    淦於審理中證述伊的票已經開出去了，料有沒有到，是他們
    與統一公司的事，伊只要有雞抓，該付的錢有付，其他的事
    伊不會刻意去管，伊不會刻意去講可以簽伊太太的名字等語
    相符乙情，同亦係置原判決所為之明白論述於不顧，徒執一
    己之意見空言指摘原判決不當，並未依據卷內既有訴訟資料
    或提出新事證，具體指摘或表明第一審判決有何採證認事、
    用法或量刑等足以影響判決本旨之不當或違法，而構成應予
    撤銷之具體事由，均難謂係具體理由】，揆諸上開最高法院
    判決意旨，及依「程序優先於實體」之刑事訴訟法原則，本
    件上訴自不合法定上訴程式，應予駁回，並不經言詞辯論為
    之。
據上論斷，應依刑事訴訟法第三百六十七條前段、第三百七十二
條，判決如主文。
中    華    民    國    99    年    4     月     2    日
            刑事第九庭    審判長法  官  江  德  千
                                法  官  賴  妙  雲
                                法  官  許  旭  聖
以上正本證明與原本無異。
如不服本判決應於收受送達後10日內向本院提出上訴書狀，其未
敘述上訴之理由者，並得於提起上訴後10日內向本院補提理由書
（均須按他造當事人之人數附繕本）「切勿逕送上級法院」。

                                書記官  紀  美  鈺
中    華    民    國    99    年    4     月    2     日

司法院資訊處製作；財團法人民間司法改革基金會備份。
